【裁判字號】    94,易緝,130
【裁判日期】    950210
【裁判案由】    竊盜
【裁判全文】
臺灣高雄地方法院刑事判決             94年度易緝字第130號
公  訴  人  臺灣高雄地方法院檢察署檢察官
被      告  丙○○
上列被告因竊盜案件，經檢察官提起公訴（94年度偵字第12833
號），本院判決如下：
    主  文
丙○○共同連續攜帶兇器竊盜，累犯，處有期徒刑壹年。
    事  實
一、丙○○前於民國89年間因竊盜案件，經本院以90年度易字第
    70號判處有期徒刑8 月確定，於91年8 月10日執行完畢。猶
    不知悔改，與丁○○（業已判決確定）共同基於意圖為自己
    不法所有之概括犯意聯絡，於94年6 月3 日凌晨1 時許至同
    日上午10時許止，由丙○○駕駛前於94年5 月13日凌晨2 時
    許，與丁○○在高雄縣燕巢鄉○○村○○路276 號空地旁，
    所竊得之車牌號碼SH-5406 號自小貨車（丙○○竊取自小貨
    車犯行，業因前案既判力，經檢察官不起訴處分），搭載丁○○，連續為附表所示之竊盜犯行（犯罪時間、地點、被害
    人、犯罪手段及所得財物均詳如附表所示）。適於同日上午
    10時50分許，巡邏警員發現丙○○與丁○○，正於荖濃溪河
    床為附表編號四犯行，岸邊並停有上開未懸掛車牌之自小貨
    車，警員遂於一旁之大津橋埋伏，其後分別於荖濃溪旁產業
    道路查獲丁○○；於台27線24.5公里處，發現丙○○駕駛上
    揭未懸掛車牌，經警攔截後，丙○○遂棄車逃逸，經警檢視
    該小貨車駕駛座上遺留有丙○○所有之國民身分證及駕駛執
    照，並經丁○○當場指認丙○○亦有參與附表所示之竊盜行
    為，始查悉上情。
二、案經高雄縣政府警察局六龜分局報請臺灣高雄地方法院檢察
    署檢察官偵查起訴。
    理  由
甲、程序方面：
一、證人丁○○部分：
  (一)警詢部分之證詞：
    按被告以外之人於審判外之言詞或書面陳述，除法律有規定
    者外，不得作為證據，刑事訴訟法第159 條第1 項固有明文
    。然依同法第159 條之2 規定：「被告以外之人於檢察事務
    官、司法警察官或司法警察調查中所為之陳述，與審判中不
    符時，其先前之陳述具有較可信之特別情況，且為證明犯罪
    事實存否所必要者，得為證據。」。其立法旨趣無非係慮及
    傳聞證據未經當事人之反對詰問予以核實，原則上先予排除
    ，然如與審判中之陳述有所不符時，倘其在檢察事務官、司
    法警察官或司法警察調查中所為之陳述較審判中之陳述更具
    有可信性之特別情況，且為證明犯罪事實之存否所必要者，
    為發見真實起見，遂規定被告以外之人此等陳述依法仍具有
    證據能力，而得採為證據，合先敘明。本件證人丁○○於警
    詢之證詞依上開說明，係屬被告以外之人於審判外之陳述，
    且證人丁○○於本院審理時，如同警詢時般，亦證稱與被告
    共為本件犯行，則丁○○於警詢之證詞，顯非證明本件犯罪
    事實存否所必要，自無證據能力。
  (二)偵查部分之證詞：
    按被告以外之人於偵查中向檢察官所為陳述，除顯有不可信
    之情況者外，得為證據，刑事訴訟法第159 條之1 第2 項定
    有明文。蓋因檢察官與法官同為司法官署，且檢察官代表國
    家偵查犯罪，依法有訊問被告、證人及鑑定人之權力，且須
    對被告有利、不利之情形均應注意，況徵諸實務運作，檢察
    官實施刑事偵查程序，亦能恪遵法定程序之要求，不致有違
    法取證情事且可信度極高，是被告以外之人前於偵查中已具
    結而為證述，除反對該項供述得具有證據能力之一方，已釋
    明「顯有不可信之情況」之理由外，不宜以該證人未能於審
    判中接受他造之反對詰問為由，即遽指該證人於偵查中之陳
    述不具證據能力，方符前揭法條之立法意旨。經查，證人丁○○於檢察官偵查時，已具結擔保其證詞之真實性，有偵訊
    筆錄及結文1 紙附卷可參（參偵查卷第22頁至第25頁），且
    被告於本院審理中，未曾提及證人丁○○上開偵查時之證言
    ，有任何不法取供之情形，僅泛稱遭證人所述不實，則客觀
    上並無顯不可信之情況，是證人丁○○於偵查中之證言自具
    有證據能力。另證人朱進祥於檢察官偵查中之證詞，業經具
    結（參偵查卷第46頁至第48頁），被告復未釋明有何顯不可
    信之情況，則如上所述，證人朱進祥於偵查中之證言，亦有
    證據能力，附此敘明。
  (三)於本院94年度易字第1313號案件中之證詞：
    按被告以外之人於審判外向法官所為之陳述，得為證據，刑
    事訴訟法第159 條之1 第1 項定有明文。立法理由係認被告
    以外之人（包括證人、鑑定人、告訴人、被害人及共同被告
    等）之陳述係在法官面前為之，因其任意陳述之信用性已受
    確定保障之情況下所為，自得作為證據。不問係其他刑事案
    件之羈押訊問期日、勘驗期日、準備程序期日、審理期日或
    民事事件、行政訴訟程序，凡係在普通法院法官（軍事法官
    、外國法官不與之）面前所為之陳述，均具有證據能力。本
    件丁○○於其案件審理中向法官所為之供述（參本院94年易
    字第1313號卷），依上開說明，自具有證據能力。
二、證人己○○、戊○○、林建寧、甲○○於警詢中之證詞：
     上開四位證人之警詢筆錄，均屬被告以外之人於審判外之
    陳述，依刑事訴訟法第159 條第1 項之規定，除法律另有規
    定外，原則上均應排除其證據能力。然被告對此四項證據方
    法之證據能力並未爭執，而本院審酌上開四位證人警詢筆錄
    之製作情況，渠等受不當外力介入之可能性均甚低，認以上
    開內容作為證據均屬適當，依同法第159 條之5 第2 項之規
    定，同具有證據能力，而得為本院認定事實之基礎。
三、末按被告以外之人於審判外之陳述，雖不符前4 條（指刑事
    訴訟法第159 條之1 至第159 條之4）之 規定，而經當事人
    於審判程序同意作為證據，法院審酌該言詞陳述或書面陳述
    作成時之情況，認為適當者，亦得為證據；當事人、代理人
    或辯護人於法院調查證據時，知有第159 條第1 項不得為證
    據之情形，而未於言詞辯論終結前聲明異議者，視為有前項
    之同意，刑事訴訟法第159 條之5 定有明文。查卷附之高雄
    縣政府警察局六龜分局所製作之扣押物品目錄表、搜索扣押
    筆錄、贓物認領保管單等，雖均係被告以外之人於審判外所
    為之書面陳述，屬於傳聞證據，然被告及檢察官均同意作為
    證據，且本院審酌該書面陳述作成之情況，未見有何不適當
    之情形，故依刑事訴訟法第159 條之5 第1 項之規定，得為
    證據。
乙、實體方面：
一、訊據被告丙○○固坦承有於94年6 月3 日上午10時許，至附
    表編號四之荖濃溪旁，駕駛上開未懸掛車牌之自小貨車之事
    實，然矢口否認有為附表之竊盜犯行，辯稱：本件係丁○○
    打電話，要伊幫忙開上開自小貨車，伊就請朋友乙○○騎機
    車載伊前往荖濃溪，到了現場，自小貨車上已經有附表所示
    之輪胎、茶盤、盆栽等物品等語，經查：
  (一)證人丁○○對於其與被告在附表所示之時間、地點，共同連
    續竊盜如附表所示財物等事實，迭於檢察官偵訊及本院審理
    時均證述明確，核與被害人己○○、林建寧、戊○○、甲○○等於警詢中所述遭竊情節；證人朱進祥於檢察官偵訊中，
    證述查獲丁○○與被告為附表編號四犯行之過程，均相符合
    ，復有被害人己○○、林建寧、戊○○簽具之贓物認領保管
    收據5 紙、贓物照片14張等附卷可憑。
  (二)被告雖以前詞置辯，並舉證人乙○○於本院審理時證稱：94
    年6 月3 日伊與被告在六龜的山上找木材及牛樟菇，有人打
    電話給被告，被告接完電話之後說麻煩伊載他過去大津那邊
    ，幫他朋友開一台車。伊就騎車載被告去，到了現場，並沒
    有看到丁○○，伊問被告小貨車是誰的，被告說是丁○○的
    ，小貨車上滿滿都是東西，有輪胎綁一綑一綑，還有泡茶的
    茶盤，之後伊就留下被告離開現場等語以實其說。惟查，證
    人乙○○對94年6 月3 日，何時載被告至荖濃溪河床，先答
    稱：「下午」，繼之則改稱：「白天，伊記不起來」，前後
    供述不一；且證人乙○○與被告若如其所證，94年6 月3 日
    之前二、三天之期間，僅有洗澡、睡覺時分開，二人必然關
    係密切，則被告對於幫丁○○開車往何處，其後行蹤如何，
    依理定會告知證人乙○○，惟依證人乙○○所述，被告對此
    全未交待，證人此部分所稱實與二人關係密切之情相左；再
    證人乙○○證稱伊認識在庭之證人丁○○，並對本院詢以，
    如何知道被告說「建男」是指丁○○，答以「因為那時丁○○都會開小貨車來找被告」，本院繼之詢以，既然知道小貨
    車是誰的，為何還向被告問，證人乙○○則稱「我想要瞭解
    一下」（參本院卷第125 頁、第126 頁），所答除避重就輕
    外，並與證人丁○○於本院審理時直稱，與證人乙○○並不
    認識之證詞（參本院卷第128 頁、第129 頁）互相矛盾，而
    參諸證人丁○○與被告並無宿怨舊仇，實無故意誣陷被告之
    理；證人乙○○則與被告關係至為密切，其證詞又有上開供
    述不一、避重就輕及與常情相左之情，證人乙○○上開證詞
    ，顯有迴護被告之嫌，是證人乙○○之證詞，尚難採為有利
    被告之證據。退步言之，縱認證人乙○○上開證詞屬實，然
    查證人乙○○，就被告94年6 月3 日之行蹤，亦無法確定，
    僅泛稱：於被告接到丁○○電話要去開車前二、三天，就與
    被告在一起了，這二、三天期間，只有各自回家洗澡，如果
    要睡覺，都在被告家裡睡，伊與被告睡不同間，所以被告半
    夜出去，伊並不知道等語，是證人乙○○對於附表編號一、
    二之凌晨1 、2 時許之被告行蹤，並不知悉；且其載被告至
    現場後即行離開，對於被告是否有為附表編號四犯行，亦毫
    無所悉，其上開證詞，對於被告是否有為附表編號一、二、
    四犯行，並無何釐清之作用，附此敘明。
  (三)末查證人即共犯丁○○係於附表編號四現場為警查獲，業據
    證人丁○○及證人朱進祥證述無誤，則證人丁○○既身於附
    表編號四之現場，實無必要再另行打電話請被告至該處駕駛
    該車；又被告如僅係受丁○○之託，代為駕車離開，於警方
    攔查時，亦無棄車逃逸之必要。而參諸被告對本院上開質疑
    ，答以「因為丁○○說他偷拿別人的鐵，現在被人家打，才
    叫我過去開車」等語，然據證人即現場查獲警員朱進祥於檢
    察官偵訊中就查獲附表編號四犯行所證，當時見丁○○二人
    在撿拾石頭，並看到未懸掛車牌自小貨車，感覺有疑，遂於
    一旁埋伏等語，皆未提到丁○○有遭人毆打之情形，是被告
    上開答辯，除與常情有違，並與實情不符，所辯實非可採。
  (四)綜上所述，被告所辯，顯係臨訟飾卸；證人乙○○之證詞則
    無足採，本件事證明確，被告有為附表犯行，洵堪認定。
二、按刑法第321 條第1 項第3 款之攜帶兇器竊盜罪，係以行為
    人攜帶兇器竊盜為其加重條件，此所謂兇器，其種類並無限
    制，凡客觀上足對人之生命、身體、安全構成威脅，具有危
    險性之兇器均屬之，且祇須行竊時攜帶此種具有危險性之兇
    器為已足，並不以攜帶之初有行兇之意圖為必要，有最高法
    院79年台上字第5253號判例可資參照。查本件被告及共犯丁○○於附表編號四犯行，所攜帶用以行竊石頭之鐵撬2 支，
    既足供用以撬起如警卷照片所示之卵石，且又係質地堅硬之
    金屬工具，客觀上顯足以對人身安全構成威脅，自屬刑法第
    321 條第1 項第3 款所稱之「兇器」甚明。故核被告於附表
    編號四部分所為，係犯刑法第321 條第1 項第3 款之攜帶兇
    器竊盜罪；於附表編號一、二、三、四部分所為，係犯刑法
    第320 條第1 項之普通竊盜罪。被告就附表所示犯行與共犯
    丁○○有犯意聯絡及行為分擔，應論以共同正犯。被告前後
    4 次竊盜行為，時間緊接，雖有攜帶兇器竊盜及普通竊盜之
    分，惟其所犯均係基本構成要件相同之罪名，顯係基於概括
    之犯意反覆為之，為連續犯，應依刑法第56條之規定，從一
    重論以情節較重之攜帶兇器竊盜罪，並加重其刑。又被告於
    89年間因竊盜案件，經本院以90年度易字第70號判處有期徒
    刑8 月確定，於91年8 月10日執行完畢乙節，有卷附臺灣高
    等法院被告全國前案紀錄表1 紙可按，其於有期徒刑之執行
    完畢後，五年內再犯本件有期徒刑以上之罪，為累犯，應依
    刑法第47條之規定加重其刑，並依法遞加重之。爰審酌被告
    正值青壯，竟不循正道賺取財物，恣意四處行竊，所為對被
    害人財產及社會治安侵害甚鉅，且其前有多次竊盜前科，素
    行不佳，有上開前科紀錄表可按，及犯後飾詞狡辯，否認犯
    行等一切情狀，量處如主文所示之刑。扣案砂輪機2 台雖係
    被告所有，惟並非供被告二人犯「本罪」預備之物，業據共
    犯丁○○供陳在卷；至扣案鐵剪刀、頭照燈、手電筒及旅行
    袋等物，並無證據證明與本案有何關連，或係被告供犯罪預
    備所用之物，且非違禁物，均不宣告沒收，附此敘明。
據上論斷，應依刑事訴訟法第299 條第1 項前段，刑法第28條、
第56條、第47條、第321 條第1 項第3 款，判決如主文。
本案經檢察官庚○○到庭執行職務。
中    華    民    國    95    年    2     月    10    日
              刑事第十一庭 審判長法  官  何秀燕
                                 法  官  楊智守
                                 法  官  林揚奇
以上正本證明與原本無異。
如不服本判決，應於收受送達後10日內向本院提出上訴書狀。
中    華    民    國    95    年    2     月    10    日
                                 書記官  于耀文
附錄法條：
中華民國刑法第321條
犯竊盜罪而有左列情形之一者，處 6 月以上、 5 年以下有期徒
刑：
一  於夜間侵入住宅或有人居住之建築物、船艦或隱匿其內而犯
    之者。
二  毀越門扇、牆垣或其他安全設備而犯之者。
三  攜帶兇器而犯之者。
四  結夥三人以上而犯之者。
五  乘火災、水災或其他災害之際而犯之者。
六  在車站或埠頭而犯之者。
前項之未遂犯罰之。
附表
┌──┬────────┬───┬──────────┐
│編號│犯罪時間、地點  │被害人│犯罪手段、所得及所犯│
│    │                │      │法條                │
├──┼────────┼───┼──────────┤
│    │94年6 月3 日凌晨│己○○│與丁○○二人以徒手方│
│    │1 時許，在屏東縣│      │式竊取被害人所有茶盤│
│一  │高樹鄉○○路101 │      │、茶壺、茶海各1 個（│
│    │之1 號旁工地    │      │刑法第320 條第1 項）│
├──┼────────┼───┼──────────┤
│    │94年6 月3 日凌晨│林建寧│與丁○○二人以徒手方│
│    │2 時許，在高雄縣│      │式竊取被害人紅檜木盆│
│二  │美濃鎮○○街216 │      │栽1 個（刑法第320 條│
│    │前              │      │第1 項）            │
├──┼────────┼───┼──────────┤
│    │94年6 月3 日上午│戊○○│與丁○○二人以徒手方│
│三  │9 時許，在屏東縣│      │式竊取被害人放置屋內│
│    │廣興村沿山公路4 │      │之固滿德輪胎22個（刑│
│    │段10號          │      │法第320 條第1 項）  │
├──┼────────┼───┼──────────┤
│    │94年6 月3 日上午│      │與丁○○二人分別持客│
│    │10時許，在高雄縣│      │觀上可供兇器使用之鐵│
│四  │六龜鄉荖濃溪河床│      │撬共2 支，竊取國有卵│
│    │                │      │石73顆（刑法第321 條│
│    │                │      │第1 項第3 款）      │
└──┴────────┴───┴──────────┘


司法院資訊處製作；財團法人民間司法改革基金會備份。
